【裁判字號】    89,上易,824
【裁判日期】    890523
【裁判案由】    竊盜
【裁判全文】
臺灣高等法院臺中分院刑事判決                    八十九年度上易字第八二四號
    上  訴  人  臺灣南投地方法院檢察署檢察官
    被      告  丙○○
右上訴人因竊盜案件，不服臺灣南投地方法院八十八年度易字第六六三號中華民國八
十九年二月十六日第一審判決（起訴案號：臺灣南投地方法院檢察署八十八年度偵字
第四九六八號），提起上訴，本院判決如左：
    主      文
上訴駁回。
    事實及理由
一、本案經本院審理結果，認被告丙○○（以下稱被告）被訴竊盜犯行係屬犯罪不能
    證明，其證據及理由，業據第一審判決書理由欄記載甚詳，爰引用之（如附件）
    。原審以不能證明被告犯罪，而依刑事訴訟法第三百零一條第一項規定，諭知無
    罪之判決，經核認事用法，並無不合，公訴人上訴意旨謂「(1)被告丙○○是從五
    樓下來時，在該大樓二樓碰到證人乙○○，業經被告丙○○於原審審理中供述甚
    詳，而證人甲○○亦係逐樓查看至五樓碰到被告後再下樓，是證人甲○○所證，
    應係指伊要逐樓查看時該棟大樓僅有被告一人之意，否則其焉須冒著偽證之嫌，
    而證稱該大樓內只有被告一人乙語；又證人甲○○與被告丙○○素無怨隙，甚或
    根本不認識，衡情應無故陷誣攀之理，原審僅慮及證人戊○○與被告並無任何特
    殊情誼，而未衡量證人甲○○與被告之關係，似有未洽。再者縱證人戊○○與被
    告並無任何特殊情誼，亦有可能私下受被告之託而為迴護被告之詞。(2)依被告丙○○於警訊所述之情節，在該大樓應有二位先生及證人甲○○共計三人，惟依其
    於偵訊時所稱：該大樓應有四位女性（二個小姐、一位歐巴桑及證人甲○○）及
    二位男性（一位先生及一位老先生），且該陶製酒瓶係在一樓樓梯口為被告所拿
    取等情，然證人甲○○及乙○○則均證稱該大樓僅有被告及渠二人而已，並未遇
    到他人等語，且證人甲○○係該大樓之管理員，又是逐樓往上查看，焉會未見到
    被告所述之人及戊○○，豈被告所述之人均憑空消失﹖再者被告所辯該陶製酒瓶
    係置放在一樓樓梯口乙語，與證人戊○○到庭所證是放在該大樓中庭（八十九年
    二月二日審判筆錄），亦有不同，足認戊○○之證詞與被告所述並非一致，其證
    述與事實相違，委無可取，參以被告於警、偵訊時均未提及曾經過他人同意及該
    酒瓶是他人所丟棄等語，甚或於警訊時明確表示「兩隻空酒瓶是在一樓電梯口竊
    取的」乙語，並於警、偵訊時供稱：別人說不能拿，伊就放回去等情，然其於原
    審審理時卻辯稱：經過別人同意乙語，而其選任之辯護人於調查證據狀內更記載
    ：「三，右開被告於該公寓大廈五樓之三屋內，已得該屋屋主即證人戊○○之同
    意給予伊擬將丟棄之系爭二只空酒瓶」等詞，其後證人戊○○果到庭證稱：我說
    有些不要的放在樓下中庭乙語，益見被告所辯及證人戊○○所證均非可採。又從
    被告及其選任之辯護人於事後同稱：被告是參與拆除之投標而去看屋子毀損情形
    等節，與被告於警、偵訊時所供之情節大異其趣乙情，益徵被告所辯，純係事後
    卸責之詞，毫無可採。(3)此外證人甲○○既係聽到有人打鐵聲而逐樓往上查看，
    其查看之結果復係被告一人在五樓而已，若非被告敲擊鋁窗條等物，該聲從何而
    來﹖且若無該等敲擊聲，證人甲○○焉須逐樓往上查看﹖另被告手上雖無螺絲起
    子或鐵製工具等物，然此應係被告借用週遭環境之鐵製或硬體之物以竊取鋁窗條
    ，適聽到證人甲○○上樓之腳步聲而停止竊取行為。綜上，原審判決被告無罪，
    尚有未當。」云云，惟經本院傳訊證人戊○○證稱「當時我在五樓住處內整理東
    西，出來看到被告與一位老先生正走上樓，剛好碰到我，他有問我樓梯口中庭旁
    之酒瓶是否可以拿，我回答說「是我的，可以給你。」，而後我就再進屋整理東
    西未出來，事後警察來，我也不知道，後來我碰到甲○○，她才告訴我，警察來
    說被告偷酒瓶，甲○○說有她至警局做筆錄，我即對甲○○說那是誤會，酒瓶是
    伊同意被告拿的，伊當天即向甲○○如此表示，非被告事後再找我，拜託出面為
    其護。」等情，而證人甲○○於本院亦證稱「伊當天至警局做完筆錄後，回來
    才遇到戊○○告知該情事，戊○○即說該酒瓶係同意被告去拿的，不是被告偷的
    ，是誤會。」等語，依上開證人二人之供詞，足見被告確係經過戊○○拿取該酒
    瓶無訛，又證人甲○○於本院另供稱「伊有到每層樓巡視，在五樓碰到被告，只
    看到他一人在場，當時未看到被告在敲打鋁門窗，當時聽到敲擊聲，不確定是在
    五樓，也無法確定是在敲鋁門窗，且被告當時亦未拿取鋁窗條，當時伊有碰到乙○○上樓巡視，只有碰到她，未看到其他人。」等語，證人甲○○所供核與其於
    警、偵訊供詞相同，既無法確定當時被告持物敲擊鋁窗條並動手竊取之行為，自
    難以推測方法遽認被告竊盜罪責，又證人甲○○雖證稱只有看到被告及乙○○二
    人在大樓內之情事，然證人乙○○於本院亦證稱「伊當時在二樓碰到被告空手下
    樓，也有碰到別人。」云云，再參以戊○○上開證詞，證明其當時在伊住處內曾
    出門碰到被告之情事，足見甲○○縱然於查看大樓時，只見到被告及乙○○，亦
    無法據此論定被告有竊盜之犯行，並據原審判決理由論述綦詳，此外，又乏其他
    積極事證足證被告竊盜犯行，自難遽律被告罪責，公訴人上訴認應就被告予以論
    罪科刑，而指摘原判決不當，為無理由，應予駁回。
二、據上論斷，應依刑事訴訟法第三百七十三條、第三百六十八條，判決如主文。
本案經檢察官丁○○到庭執行職務。
中      華      民      國    八十九     年      五       月    二十三  日
                                  臺灣高等法院臺中分院刑事第一庭
                                        審判長法  官  陳  紀  綱
                                              法  官  陳  登  源
                                              法  官  蕭  錦  鍾
右正本證明與原本無異。
不得上訴。
                                    書記官  蘇  昭  文
中      華      民      國    八十九     年      五       月   二十四   日
                                                                        Ｏ
臺灣南投地方法院刑事判決                          八十八年度易字第六六三號
    公  訴  人  臺灣南投地方法院檢察署檢察官
    被      告  丙○○  男四十九歲（民國○○○年○○月○日生）
                        住南投縣南投市○○○路○街四六號
                        身分證統一編號：Ｍ一二一四三五四號
    選任辯護人  林政德  律師
右列被告因竊盜案件，經檢察官提起公訴（八十八年度偵字第四九六八號），本院判
決如左：
    主  文
丙○○無罪。
    理  由
一、公訴意旨略以：被告丙○○意圖為自己不法之所有，於民國（下同）料八年十一
    月五日下午五時三十分許，前往南投縣南投市○○○路九六巷六號成功香榭大樓
    ，竊取該大樓住戶所有之鋁窗條十二支及陶製酒瓶二罐，得手後正欲將酒瓶拿下
    樓時，為大樓管理人員甲○○報警當場查獲，因認被告涉犯刑法第三百二十條第
    一項之竊盜罪嫌。
二、按犯罪事實應依證據認定之，無證據不得推定其犯罪事實。又不能證明被告犯罪
    者，應諭知無罪之判決，刑事訴訟法第一百五十四條、第三百零一條第一項定有
    明文。又認定犯罪事實所憑之證據，雖不以直接證據為限，間接證據亦包括在內
    ；然而無論直接或間接證據，其為訴訟上之證明，須於通常一般人均不致有所懷
    疑，而得確信其為真實之程度者，始得據為有罪之認定，倘其證明尚未達到此一
    程度，而有合理之懷疑存在時，自應為無罪之認定，最高法院七十六年度臺上字
    第四九八六號判例闡釋甚明。
三、公訴人以被告涉有竊盜犯嫌，無非以被告自承拿取二支酒瓶、證人甲○○之證詞
    及被告無法供述在場他人之姓名及年籍供查證為其主要依據。惟訊據被告丙○○
    則堅決否認有何竊盜犯行，辯稱：伊並未竊取鋁窗條，而酒瓶二支係伊與一名年
    籍不詳之老先生聊天並一同上樓查看大樓受損情形，於五樓遇見住戶戊○○，戊○○稱有不要的酒瓶放在一樓，同意伊拿取，後來伊下樓在二樓遇見住戶「阿梅
    」，至一樓電梯口拿取酒瓶時，大樓門口又遇他人稱不可拿大樓之物品，伊因不
    確定酒瓶是否為盧某所有便將酒瓶放回原位，並無竊取之意思等語。經：
（一）公訴人雖以被告就當日在現場之人數前後供述有異，又無法敘明所稱先生、小
      姐之年籍，而認被告之辯解不可採信，然當日在成功香榭大樓內之人員，除被
      告及證人甲○○外，尚有五樓之三住戶戊○○、五樓之一住戶乙○○、年籍不
      詳之老先生等人，已據被告於本院調查中供述明確，並舉戊○○為證及經本院
      依職權傳訊證人乙○○，證人戊○○、乙○○均到庭證稱在場及於大樓內見到
      被告，證人戊○○並證稱遇見被告時尚有一位年約五、六十歲之人同行，核與
      被告所述在場人員相符。證人甲○○於偵查中固證稱：當時整棟大樓只有被告
      一人及於本院調查中仍證稱盧先生為五樓之三住戶，但當日盧先生未在大樓內
      等語，惟其於本院調查中復證稱「阿梅」（即證人乙○○）當日有在現場，顯
      見其前於偵查中供稱整棟大樓內僅有被告一人之證詞，容有誤述，而證人甲○○雖稱戊○○未在場，惟證人戊○○及另名老先生確在現場，既經證人戊○○
      結證明確在卷，證人戊○○與被告並無任何特殊情誼，當無迴護被告而偽證為
      被告脫罪之理，其所為之證述應可採信，且證人戊○○亦稱當日未遇見管理員
      甲○○，則證人甲○○或因上樓查看時溱巧未遇證人戊○○及另名老先生而為
      上項供述，尚難以其證詞即認被告之辯解不實。又被告於偵查中雖無法提出在
      場人員之年籍等資料，但被告並非該大樓之住戶，對大樓內住戶及人員不甚熟
      悉，一時無法提供在場人員之年籍資料供查證，其事後既已提出在場人員之年
      籍等資料，並經本院傳訊到庭為證，證人戊○○、乙○○所證又與被告所述情
      形互核相符，是被告辯稱當日在大樓內之人員，有被告、證人甲○○、戊○○
      、乙○○及另名不詳姓名之老者等人，可堪採信。
（二）被告自始均堅詞否認竊取鋁窗條十二支，按該查獲之鋁窗條係經拆卸後放置於
      該大樓五樓，於警員到場後由證人甲○○自五樓攜下等情，已據被告及證人甲○○供述在卷。證人甲○○於警、偵訊證稱：當天伊聽見打鐵聲，便從一樓逐
      樓找上去，在五樓發現三堆鋁窗條，在五樓之三遇見被告，當時大樓無其他人
      在場，於本院調查中仍證稱：當天有聽到有人敲擊聲，惟其於本院調查就鋁窗
      條之來源則證稱：鋁窗條是有人拆卸下來要取走的，十二支鋁窗條之前幾天即
      有放在那等語，則查獲之鋁窗條於本案發生數日前即已遭人拆卸放置於大樓內
      ，自非被告於案發當日所竊取，已難認被告有竊取鋁窗條之行為。況被告當日
      係徒手前往，已據三位證人證述明確，證人甲○○於偵審中均證稱：遇見被告
      是空手，沒有鐵撬或鐵錘等東西，被告手中沒有可以撬物之工具、證人戊○○
      及乙○○則證稱：在大樓內遇見被告時，被告為空手等語綦詳，故被告並未攜
      帶任何工具前往亦堪認定，而依卷附照片所示，查獲之鋁窗條甚為粗大，一般
      係家庭商號裝置於窗戶外用以防盜，設置上需以螺絲釘及焊接方式加以固定，
      亦需使用螺絲起子、鐵製工具等物品始能撬起固定之窗條而予拆卸，被告當日
      既係徒手前往，如何得僅憑空手即予拆卸竊取，再被告既未持任何工具，又豈
      會製造出打鐵之聲響使證人甲○○發覺其竊行，公訴人認被告有竊取鋁窗條之
      行為顯與一般事理相悖。再證人甲○○自偵查至本院調查中始終未證稱其親眼
      目睹被告有動手竊取鋁窗條之行為，其僅證稱在五樓遇見被告及鋁窗條係放置
      在五樓，僅憑該大樓內查獲拆卸下之鋁窗條及證人甲○○上項所為證述之內容
      ，實難認已達到通常一般人均不致有所懷疑，而得確信其為真實之程度，而有
      合理之懷疑存在，自不得遽認被告有竊取鋁窗條之行為。
（三）至於被告雖自承在大樓一樓電梯口拿取酒瓶二支，惟其辯稱係經過物主戊○○
      同意等語，經傳訊證人戊○○結證陳稱：伊在五樓之三搬東西，聽到有人說話
      而出去看看，看到二人，一個被告，另一年約五、六十歲伊不認識，他們提到
      屋內毀損情形，而被告稱要插萬年青，要酒瓶，我說有些不要的放在樓下中庭
      等語，核與被告所述拿取酒瓶之過程相符，證人戊○○應可採信已如前述，故
      被告辯稱經過他人同意始拿取酒瓶乙節應足採信，縱認被告拿取之酒瓶非證人
      戊○○所有，惟被告因確信酒瓶為戊○○所有，經其同意而拿取，其主觀上即
      無為自己不法所有之意圖甚明，自不得以竊盜罪責相繩。況經本院提示卷附酒
      瓶二支之照片供證人戊○○辨認，證人戊○○證稱該二支酒瓶係其不要的，並
      同意被告取用等語，則該二支酒瓶已為所有權人戊○○不要丟棄，屬無主物，
      被告加以拾取，當與竊盜罪之構成要件不符。
四、綜上所述，本件公訴人所舉之證據經調查後，其證明均未達於通常一般人均不致
    有所懷疑，得確信其為真實之程度，且有合理之懷疑存在，此外，復查無其他積
    極事證足認被告有何竊盜之行為，揆諸前揭說明，不能證明被告犯罪，自應諭知
    無罪之判決。
據上論斷，應依刑事訴訟法第三百零一條第一項前段，判決如主文。
本案經檢察官張曉雯到庭執行職務
中      華      民      國    八十九    年      二      月     十六     日
                            臺灣南投地方法院刑事庭
                                法  官  陳  文  爵
右正本證明與原本無異。
如不服本判決，應於判決送達後十日內向本院提出上訴狀( 應附繕本 )。「切勿逕送
上級法院」。
                                書記官
中      華      民      國    八十九    年      二      月     十六     日
「告訴人或被害人對於判決如有不服具備理由請求檢察官上訴者，其上訴期間之計算
係以檢察官收受判決正本之日期為準」


司法院資訊處製作；財團法人民間司法改革基金會備份。
